臺灣高等法院刑事裁定
111年度抗字第1812號
抗  告  人  
即  受刑人  李名揚


上列抗告人即受刑人因聲請定其應執行刑案件，不服臺灣臺北地
方法院中華民國111年10月25日裁定（111年度聲字第1734號），
提起抗告，本院裁定如下：
    主  文
抗告駁回。
    理  由
一、原裁定意旨略以：抗告人即受刑人李名揚（下稱抗告人）因
    犯如原裁定附表所示之罪，經法院先後判處如原裁定附表所
    示之刑，並分別確定在案。茲檢察官聲請定其應執行之刑，
    經審核後認聲請正當，應予准許，爰依刑事訴訟法第477條
    第1項，刑法第53條、第51條第5款，裁定應執行有期徒刑2
    年等語。
二、抗告意旨略以：原裁定從形式上觀察雖未逾越刑法第51條第
    5款所定之外部性界限，惟抗告人所犯詐欺等罪均為犯罪行
    為末端之車手，情節輕微，且自始坦承認罪，並與被害人均
    達成和解賠償完畢，賠償之金額共計新臺幣百萬元，參照其
    他相類案件如三人以上共同詐欺罪共10罪，各處有期徒刑6
    月，僅定應執行有期徒刑10月（臺灣臺北地方法院109年度
    審訴字第1309號刑事判決）；三人以上共同詐欺罪共6罪，
    各處有期徒刑6月，僅定應執行有期徒刑8月（臺灣臺北地方
    法院111年度審簡字第1929號刑事簡易判決）；犯共同詐欺
    罪共10罪，各處有期徒刑6月，僅定應執行有期徒刑24月（
    臺灣高等法院103年度上易字第885號刑事判決）等情，就上
    開個案相比本案仍屬過苛且逾越比例原則，請審酌抗告人目
    前就讀大學中，原裁定所定24個月之應執行刑，將使抗告人
    休學2年以上始能履行完畢，抗告人已致力改過向善，請考
    量自由裁量內部界限之精神意義所在，秉持刑罰公平原則，
    更為裁定，給予抗告人12個月以下應執行刑之機會，不致與
    校園生活脫節云云。
三、按數罪併罰，分別宣告多數有期徒刑者，於各刑中之最長期
    以上，各刑合併之刑期以下，定其刑期，但不得逾30年，刑
    法第51條第5 款定有明文。乃因刑罰之科處，應以行為人之
    責任為基礎，考量人之生命有限，刑罰對被告造成之痛苦程
    度，係以刑度增加而生加乘效果，而非等比方式增加，如以
    實質累加方式執行，刑責恐將偏重過苛，不符現代刑事政策
    及刑罰之社會功能，故透過定應執行刑程序，採限制加重原
    則，授權法官綜合斟酌被告犯罪行為之不法與罪責程度、各
    罪彼此間之關聯性（例如數罪犯罪時間、空間、各行為所侵
    害法益之專屬性或同一性、數罪對法益侵害之加重效應等）
    、數罪所反應被告人格特性與傾向、對被告施以矯正之必要
    性等，妥適裁量最終具體應實現之刑罰，以符罪責相當之要
    求（最高法院109年度台抗字第1985號裁定意旨參照）。次
    按數罪併罰之定應執行之刑，係出於刑罰經濟與責罰相當之
    考量，並非予以犯罪行為人或受刑人不當之利益，為一種特
    別的量刑過程，倘法院於審酌個案具體情節，裁量定應執行
    之刑時，並未違背刑法第51條各款或刑事訴訟法第370條第3
    項等所定之方法或範圍（即法律之外部性界限），亦無明顯
    違背公平、比例原則或整體法律秩序之理念及法律規範之目
    的（即法律之內部性界限）者，即屬其裁量權合法行使之範
    疇，不得任意指為違法或不當（最高法院108年度台抗字第8
    9號裁定意旨參照）。
四、經查：
  ㈠抗告人所犯如附表所示各罪，先後經臺灣臺北地方法院及本
    院判決如附表所示之刑，並均確定在案，有各該判決及本院
    被告前案紀錄表在卷可稽。茲檢察官向最後事實審之原審法
    院聲請就原裁定附表所示各罪定其應執行之刑，經原審審核
    認聲請為正當，斟酌附表所示各罪之犯罪時間集中於109年7
    月至同年9月間，雖侵害不同被害人財產法益，然係出於相
    同之犯罪動機，足見數罪對法益侵害之加重效應不大，如以
    實質累加之方式定應執行刑，則處罰之刑度顯將超過其行為
    之不法內涵，另考量抗告人就本件定其應執行刑之意見，考
    量抗告人自述其年紀尚輕、目前已回歸學業等情，定其應執
    行有期徒刑2年，係在各刑中之最長期（有期徒刑6月）以上
    ，各罪宣告刑之合併刑期（有期徒刑2年6月）以下，已有減
    輕抗告人之應執行刑，亦符合量刑裁量之外部性界限及內部
    性界限，要屬法院裁量職權之適法行使，且與法律規範之目
    的、精神、理念及法律秩序亦不相違背，核無不當。
　㈡抗告意旨所指其他案件數罪併罰定應執行刑等情縱令屬實，
    核屬法官酌量各該具體案件情形之結果，於本案並無相互拘
    束之效力，且其他案件定應執行刑之刑度如何，因各行為人
    素行、犯罪目的、手段、態樣等量刑因素各異，基於個案情
    節差異與審判獨立原則，自不得將不同案件裁量之行使比附
    援引為本案之量刑輕重比較，即遽以指摘原裁定定刑不當，
    而請求從輕或更有利於抗告人之裁定，是抗告人援引無關之
    他案裁判，指摘原裁定所定應執行刑過重，難謂可採。至抗
    告意旨所稱影響其完成學業等情，此業經原裁定充分考量並
    反應於其量處之刑度。且依法務部頒布之檢察機關辦理易服
    社會勞動作業要點，抗告人有3年之期間得履行其應服之社
    會勞動，是縱對其課業有所影響，亦屬因執行之需而應承擔
    之必要代價，況抗告人並非因此無法完成其大學學業，是原
    審所為之裁定尚無不妥，抗告人執此作為抗告理由，亦無可
    採。
　㈢綜上，原裁定並無濫用裁量權等違法或不當之處，抗告人猶
    執前詞提起抗告，指摘原裁定不當，為無理由，應予駁回。
據上論斷，應依刑事訴訟法第412條，裁定如主文。　
中　　華　　民　　國　　111 　年　　11　　月　　30　　日
                  刑事第四庭    審判長法　官  林柏泓
                                      法　官  羅郁婷
                                      法　官  錢衍蓁
以上正本證明與原本無異。
如不服本裁定，應於收受送達後五日內向本院提出抗告狀。
                                      書記官  黃芝凌
中　　華　　民　　國　　111 　年　　12　　月　　5 　　日